臺灣基隆地方法院民事判決
109年度訴字第528號
原      告  楊舒貞  



訴訟代理人  鄭書暐律師
            陳明欽律師
被      告  林根塗  

            林盛吉  

            顏寶龍  


            顏寶洲  

兼上二人之
訴訟代理人  顏寶男  

被      告  陳糸    

訴訟代理人  陳清福  
被      告  郭學文  

            吳志榮  

            吳志誠  

            陳孝順  

            陳孝達  


            陳進榮  

上列當事人間請求拆屋還地等事件，本院於民國110年11月22日
言詞辯論終結，判決如下：
    主  文
一、被告林根塗應將坐落新北市○○區○○○○段○○○○○段000○0地號土
    地上，如附圖新北市瑞芳地政事務所收件日期文號110年7月
    19日瑞土測字第050200號土地複丈成果圖編號A所示地上物(
    即門牌號碼新北市○○區○○○○路000巷00○0號房屋，占用面積5
    7平方公尺)拆除，並將上開占用土地返還原告。
二、被告林盛吉應將坐落新北市○○區○○○○段○○○○○段000○0地號土
    地上，如附圖新北市瑞芳地政事務所收件日期文號110年7月
    19日瑞土測字第050200號土地複丈成果圖編號B所示地上物(
    即門牌號碼新北市○○區○○○○路000巷00號房屋，占用面積2平
    方公尺)拆除，並將上開占用土地返還原告。
三、被告顏寶男、顏寶龍、顏寶洲應將坐落新北市○○區○○○○段○○
    ○○○段000○0地號土地上，如附圖新北市瑞芳地政事務所收件
    日期文號110年7月19日瑞土測字第050200號土地複丈成果圖
    編號C所示地上物（即門牌號碼新北市○○區○○○○路000巷00○0
    號房屋，占用面積20平方公尺)拆除，並將上開占用土地返
    還原告。
四、被告陳糸應將坐落新北市○○區○○○○段○○○○○段000○0地號土地
    上，如附圖新北市瑞芳地政事務所收件日期文號110年7月19
    日瑞土測字第050200號土地複丈成果圖編號D所示地上物(即
    門牌號碼新北市○○區○○○○路000巷00號房屋，占用面積35平
    方公尺)及編號I所示紅色鐵皮屋(占用面積20平方公尺)拆除
    ，並將上開占用土地返還原告。
五、被告郭學文應將坐落新北市○○區○○○○段○○○○○段000○0地號土
    地上，如附圖新北市瑞芳地政事務所收件日期文號110年7月
    19日瑞土測字第050200號土地複丈成果圖編號E所示地上物(
    即門牌號碼新北市○○區○○○○路000巷00號房屋，占用面積23
    平方公尺)及編號F所示水塔(占用面積6平方公尺)拆除，並
    將上開占用土地返還原告。
六、被告吳志榮、吳志誠應將坐落新北市○○區○○○○段○○○○○段000
    ○0地號土地上，如附圖新北市瑞芳地政事務所收件日期文號
    110年7月19日瑞土測字第050200號土地複丈成果圖編號G所
    示地上物(即門牌號碼新北市○○區○○○○路000巷00號房屋，占
    用面積84平方公尺)拆除，並將上開占用土地返還原告。
七、被告陳孝達、陳進榮應將坐落新北市○○區○○○○段○○○○○段000
    ○0地號土地上，如附圖新北市瑞芳地政事務所收件日期文號
    110年7月19日瑞土測字第050200號土地複丈成果圖編號H所
    示地上物(即門牌號碼新北市○○區○○○○路000巷00號房屋，占
    用面積24平方公尺)拆除，並將上開占用土地返還原告。
八、原告其餘之訴駁回。
九、訴訟費用由被告林根塗、林盛吉、顏寶男、顏寶龍、顏寶洲
    、陳糸、郭學文、吳志榮、吳志誠、陳孝達、陳進榮按附表
    「訴訟費用負擔比例」欄所示比例分擔。
    事實及理由
壹、程序事項
    按訴狀送達後，原告不得將原訴變更或追加他訴。但請求之
    基礎事實同一者、擴張或減縮應受判決事項之聲明者，不在
    此限。又不變更訴訟標的，而補充或更正事實上或法律上之
    陳述者，非為訴之變更或追加，民事訴訟法第255條第1項第
    2款、第3款、第256條分別定有明文。本件原告原起聲明請
    求被告應將占用坐落新北市○○區○○○○段○○○○○段000○0地號土
    地（下稱系爭土地）地上物（即門牌號碼為新北市○○區○○○○
    路000巷00○0號、新北市○○區○○○○路000巷00號、新北市○○區
    ○○○○路000巷00○0號、新北市○○區○○○○路000巷00號、新北市
    ○○區○○○○路000巷00號、新北市○○區○○○○路000巷00號及新北
    市○○區○○○○路000巷00號之房屋，以下分稱系爭12之1號房屋
    、系爭12號房屋、系爭13之1號房屋、系爭13號房屋、系爭1
    4號房屋、系爭18號房屋、系爭19號房屋，合稱系爭房屋)拆
    除並將占用之土地返還原告。嗣原告於本院訴訟繫屬中閱卷
    得悉系爭房屋稅籍資料暨本院行言詞辯論後，追加顏寶龍、
    顏寶洲、吳志誠、陳孝達、陳進榮為被告，並於本院囑託新
    北市瑞芳地政事務測量系爭房屋占用面積後，於110年11月1
    日具狀變更聲明如後述訴之聲明所載。核原告上開追加起訴
    部分、訴之聲明變更係屬基礎事實同一之請求，且屬擴張應
    受判決事項之聲明，復未妨礙被告之防禦及訴訟之終結，揆
    諸首揭規定，自應准許。至原告陳明系爭房屋實際占用系爭
    土地之具體位置及範圍，則為事實上之補充，非訴之變更或
    追加，亦無不合，併予敘明。
三、被告吳志榮、陳孝順、陳進榮經合法通知，均未於最後言詞
    辯論期日到場，核無民事訴訟法第386條各款所列情形，爰
    依同法第385條第1項前段之規定，准原告之聲請，由其一造
    辯論而為判決。
貳、實體事項
一、原告主張：
　㈠原告為系爭土地之所有權人，於109年6月18日經新北市瑞芳
    地政事務所在系爭土地現場指界時，發現被告未經原告同意
    ，於系爭土地上分別搭建系爭房屋及地上物占有使用。被告
    林根塗之系爭12之1號房屋；被告林盛吉之系爭12號房屋；
    被告顏寶男、顏寶洲、顏寶龍之系爭13之1號房屋；被告陳
    糸之系爭13號房屋及紅色鐵皮屋(下稱系爭鐵皮屋)；被告郭
    學文之系爭14號房屋及水塔(下稱系爭水塔)；被告吳志榮、
    吳志誠之系爭18號房屋；被告陳孝達、陳進榮之系爭19號房
    屋分別占用原告所有系爭土地如附圖所示之各該部分，且均
    無正當權源，另被告陳孝順居住於系爭19號房屋而占用系爭
    土地，爰依民法第767條第1項前段、中段之規定，請求被告
    林根塗等應拆除系爭房屋、系爭鐵皮屋及系爭水塔各自占用
    系爭土地部分，並將土地返還予原告，併請求被告陳孝順應
    自占用土地遷出。
　㈡對被告答辯之陳述：
　　被告林根塗、林盛吉、顏寶男、顏寶洲、顏寶龍、陳糸固辯
    稱早年曾向訴外人周廷增承租系爭土地云云，惟租賃契約屬
    債權契約，依據債權相對性原則，即使其等與他人就系爭土
    地成立租賃契約，該租賃契約應不得對抗原告，況依據卷附
    土地租金領收帳所載，其上並未記載租賃標的為何處。另上
    開被告亦表示租約係1年1簽之方式，於租期屆滿後契約雙方
    會另行約定是否續租，租金係付到80幾年，後來周廷增沒有
    來收租金，故縱有承租系爭土地，租賃關係顯於先前租期屆
    滿時即消滅。又據卷附系爭土地登記簿等地籍資料，當時系
    爭土地之所有權人除周廷增外，尚有訴外人周廷造、周德斌
    ，故周廷增未曾取得系爭土地全部所有權，則上開被告辯稱
    向周廷增承租系爭土地許久，繳交租金至80幾年云云，即與
    地籍資料不符，要難遽信。
　㈢並聲明：
　1.被告林根塗應將坐落新北市○○區○○○○段○○○○○段000○0地號土
    地上，如附圖新北市瑞芳地政事務所收件日期文號110年7月
    19日瑞土測字第050200號土地複丈成果圖編號A所示地上物(
    即門牌號碼新北市○○區○○○○路000巷00○0號房屋，占用面積5
    7平方公尺)拆除，並將上開占用土地返還原告。
  2.被告林盛吉應將坐落新北市○○區○○○○段○○○○○段000○0地號土
    地上，如附圖新北市瑞芳地政事務所收件日期文號110年7月
    19日瑞土測字第050200號土地複丈成果圖編號B所示地上物(
    即門牌號碼新北市○○區○○○○路000巷00號房屋，占用面積2平
    方公尺)拆除，並將上開占用土地返還原告。
  3.被告顏寶男、顏寶龍、顏寶洲應將坐落新北市○○區○○○○段○○
    ○○○段000○0地號土地上，如附圖新北市瑞芳地政事務所收件
    日期文號110年7月19日瑞土測字第050200號土地複丈成果圖
    編號C所示地上物（即門牌號碼新北市○○區○○○○路000巷00○0
    號房屋，占用面積20平方公尺)拆除，並將上開占用土地返
    還原告。
  4.被告陳糸應將坐落新北市○○區○○○○段○○○○○段000○地號土地
    上，如附圖新北市瑞芳地政事務所收件日期文號110年7月19
    日瑞土測字第050200號土地複丈成果圖編號D所示地上物(即
    門牌號碼新北市○○區○○○○路000巷00號房屋，占用面積35平
    方公尺)及編號I所示紅色鐵皮屋(占用面積20平方公尺)拆除
    ，並將上開占用土地返還原告。
  5.被告郭學文應將坐落新北市○○區○○○○段○○○○○段000○0地號土
    地上，如附圖新北市瑞芳地政事務所收件日期文號110年7月
    19日瑞土測字第050200號土地複丈成果圖編號E所示地上物(
    即門牌號碼新北市○○區○○○○路000巷00號房屋，占用面積23
    平方公尺)及編號F所示水塔(占用面積6平方公尺)拆除，並
    將上開占用土地返還原告。
  6.被告吳志榮、吳志誠應將坐落新北市○○區○○○○段○○○○○段000
    ○0地號土地上，如附圖新北市瑞芳地政事務所收件日期文號
    110年7月19日瑞土測字第050200號土地複丈成果圖編號G所
    示地上物(即門牌號碼新北市○○區○○○○路000巷00號房屋，占
    用面積84平方公尺)拆除，並將上開占用土地返還原告。
  7.被告陳孝達、陳進榮應將坐落新北市○○區○○○○段○○○○○段000
    ○0地號土地上，如附圖新北市瑞芳地政事務所收件日期文號
    110年7月19日瑞土測字第050200號土地複丈成果圖編號H所
    示地上物(即門牌號碼新北市○○區○○○○路000巷00號房屋，占
    用面積24平方公尺)拆除，並將上開占用土地返還原告。被
    告陳孝順應自上開附圖編號H部分遷出。
二、被告答辯：
　㈠被告林根塗、林盛吉、顏寶男、顏寶龍、顏寶洲、陳糸、郭
    學文、吳志誠、陳孝達、陳進榮均答辯聲明：原告之訴駁回
    ，並分別陳述如下：
　⒈林根塗：當時系爭12之1號房屋坐落處是礦工工寮，後來因工
    寮坍塌，其遂在原處出資興建系爭12之1號房屋，其係該屋
    之所有權人。當時有向地主周廷增承租系爭土地，且每年均
    有繳納租金，直至80幾年左右，周廷增沒有來收取租金，始
    未繼續繳納。希望能與原告協商。
　⒉林盛吉：系爭12號房屋是其出資興建。其興建當時有向地主
    周廷增承租系爭土地，租金持續繳納至87年止，後來周廷增
    沒有來收取租金始未繼續繳納。希望能與原告洽談和解事宜
    。
　⒊顏寶男、顏寶龍、顏寶洲：系爭13之1號房屋是其等父親顏茂
    祥出資興建，父親往生後約定系爭13之1號房屋由顏寶龍登
    記為納稅義務人，該屋則由其等3人繼承取得。當時系爭土
    地為周廷增所有，其等父親亦是向周廷增承租，租金持續繳
    納至86年止，租金收取係依房屋坐落之土地地號及占用面積
    而定。希望能與原告協商。
　⒋陳糸：系爭13號房屋係由其配偶顏樹林出資興建，顏樹林往
    生後，繼承人均同意由其繼承系爭13號房屋，另系爭鐵皮屋
    為其所有。土地租金領收帳之記載情形亦同顏寶男、顏寶龍
    、顏寶洲所言。希望能與原告協商。
　⒌郭學文：當時該處為礦工工寮，後來因工寮坍塌，其父親郭
    新城經新北市○○區○○○○段○○○○○段000○00地號土地之共有人
    同意後，遂於原地出資興建系爭14號房屋，復購買上開地號
    土地的應有部分912/9000，不知道系爭14號房屋有占用到系
    爭土地。父親往生後，由其繼承取得系爭14號房屋，另系爭
    水塔為其所有。希望能與原告洽談和解事宜。
　⒍吳志誠：系爭18號房屋是其父親吳阿圳購買的，父親往生後
    ，繼承人同意由其與吳志榮繼承取得系爭18號房屋。系爭18
    號房屋有占用系爭土地乙情不爭執，意願與原告和解。
　⒎陳孝達、陳進榮：當時系爭19號房屋處為煤礦公司之辦公室
    ，煤礦公司有向地主周廷增承租，其等父親為煤礦公司之股
    東，嗣於原地翻修出資興建系爭19號房屋，蓋好後即以其等
    名義為納稅義務人，父親在世時已將系爭19號房屋贈與其等
    。其等未曾繳納租金，亦不清楚煤礦公司與地主周廷增之租
    賃情形，另陳孝順目前居住於系爭19號房屋內。其等希望能
    與原告協商。
　㈡被告吳志榮、陳孝順經合法通知，均未於言詞辯論期日到場
    ，亦未提出書狀作任何聲明或陳述。
三、本院之判斷
　㈠原告主張其為系爭土地之所有權人，而系爭房屋、系爭鐵皮
    屋及系爭水塔分別占用系爭土地如附圖所示各該部分之事實
    ，業據原告提出與其所述相符之新北市瑞芳地政事務所收件
    日期文號109年5月27日109年瑞土測字第038500號土地複丈
    成果圖、內政部國土測繪中心國土測繪圖資、系爭土地土地
    所有權狀、土地登記第一類與第二類謄本、系爭18號房屋建
    物登記第二類謄本及現場照片等件為證，復經本院依職權履
    勘現場並囑託新北市瑞芳地政事務所派員於109年12月9日會
    同至現場勘驗測量系爭土地上之地上物及使用面積，製有勘
    驗筆錄、現場照片在卷足憑，並有新北市瑞芳地政事務所11
    0年9月17日新北瑞地測字第1106078788號函附土地複丈成果
    圖在卷可稽，且為被告林根塗、林盛吉、顏寶男、顏寶龍、
    顏寶洲、陳糸、郭學文、吳志誠、陳孝達、陳進榮所不爭執
    ，另被告吳志榮未到庭亦未具狀爭執，從而，原告主張系爭
    房屋、系爭鐵皮屋及系爭水塔分別占用其所有系爭土地如附
    圖所示各該部分之事實，自堪信為真實。
　㈡按所有人對於無權占有或侵奪其所有物者，得請求返還之。
    對於妨害其所有權者，得請求除去之，民法第767條第1項前
    、中段定有明文。次按未辦理建物第一次所有權登記以前，
    房屋所有權屬於出資興建之原始建築人，又房屋之拆除為一
    種事實上之處分行為，未經辦理所有權第一次登記之建物，
    僅所有人或有事實上處分權之人，方有拆除之權限(最高法
    院96年度台上字第2772號、97年度台上字第1101號民事判決
    要旨參照)。而違章建築之讓與，雖因不能為移轉登記，而
    不能為不動產所有權之讓與，但受讓人與讓與人間如無相反
    之約定，應認為讓與人已將該違章建築之事實上處分權讓與
    受讓人(最高法院85年度台上字第51號民事判決要旨參照)。
    又土地所有人以其土地上未經所有權第一次登記之建物係無
    權占有土地為由，請求拆屋還地者，對於其所起訴之對象即
    被告，就該建物享有所有權或事實上處分權之事實，應負舉
    證之責任(最高法院91年度台上字第1909號民事判決意旨參
    照)；若被告係有拆除權之人業經證明，被告對土地所有權
    存在之事實無爭執，而僅以非無權占有為抗辯者，土地所有
    人對其土地被無權占有之事實無舉證責任，被告自應就其取
    得占有係有正當權源之事實證明之(最高法院85年度台上字
    第1120號民事判決要旨參照)。
　㈢查被告林根塗陳稱其出資興建系爭12之1號房屋，且為該屋之
    所有權人及納稅義務人，有房屋稅籍證明書附卷可佐。被告
    林盛吉陳稱其出資興建系爭12號房屋，且為該屋之所有權人
    及納稅義務人，亦有房屋稅籍證明書附卷可佐。被告顏寶男
    、顏寶龍、顏寶洲陳稱系爭13之1號房屋係由其等之父親顏
    茂祥出資興建，父親往生後該屋即由其等共同繼承，故被告
    顏寶男、顏寶龍、顏寶洲共有系爭13之1號房屋，另被告顏
    寶龍確為系爭13之1號房屋之納稅義務人，復有房屋稅籍證
    明書在卷可佐。被告陳糸陳稱系爭13號房屋係由其配偶顏樹
    林出資興建，顏樹林往生後，繼承人均同意該屋由被告陳糸
    繼承，另系爭鐵皮屋為其所有，且被告陳糸確為系爭13號房
    屋之納稅義務人，亦有本院109年12月9日勘驗筆錄、房屋稅
    籍證明書在卷可佐。被告郭學文陳稱系爭14號房屋由其父親
    郭新城出資興建，父親往生後系爭14號房屋即由被告郭學文
    繼承取得全部，另系爭水塔為其所有，且被告郭學文確為系
    爭14號房屋之納稅義務人，此有遺產分割協議書、新北市政
    府稅捐稽徵處109年房屋稅繳款書及108年地價稅繳款書在卷
    可稽。被告吳志誠陳稱系爭18號房屋係其父親吳阿圳購買，
    父親往生後，繼承人均同意該屋由被告吳志誠、吳志榮繼承
    ，且被告吳志誠、吳志榮均係系爭18號房屋之納稅義務人，
    復有房屋稅籍證明書在卷可稽。被告陳孝達、陳進榮陳稱系
    爭19號房屋係由其父親出資興建，父親在世時即表示該屋為
    其等所有，且被告陳孝達、陳進榮均係系爭19號房屋之納稅
    義務人，亦有房屋稅籍證明書在卷可參。是本院綜合上開證
    據調查結果，原告主張被告林根塗就系爭12之1號房屋、被
    告林盛吉就系爭12號房屋、被告顏寶男、顏寶龍、顏寶洲就
    系爭13之1號房屋、被告陳糸就系爭13號房屋及系爭鐵皮屋
    、被告郭學文就系爭14號房屋及系爭水塔、被告吳志榮、吳
    志誠就系爭18號房屋、被告陳孝達、陳進榮就系爭19號房屋
    具有事實上處分權，應堪採信。
　㈣次查，建物之事實上處分權(類似所有權權能之集合)與建物
    坐落基地之使用權利，在法律上，乃屬個別獨立之權源，是
    被告縱已依法取得系爭建物之事實上處分權，然此並不代表
    被告即可合法享有占有使用「系爭建物坐落基地」之權利。
    本件被告吳志誠不爭執系爭18號房屋有占用系爭土地且無合
    法權源；被告郭學文未提出系爭14號房屋占用系爭土地之合
    法權源；被告林根塗、林盛吉、顏寶男、顏寶龍、顏寶洲、
    陳糸則稱曾向當時之地主周廷增承租系爭土地並繳納租金等
    語，被告林盛吉復提出其與周廷增間自78年起迄87年止之土
    地租金領收帳、被告顏寶男亦提出其父顏茂祥與周廷增間自
    62年起迄86年止之土地租金領收帳、被告陳糸同提出顏樹林
    與周廷增間自62年起迄85年止之土地租金領收帳為據。然查
    ，被告林盛吉等提出之土地租金領收帳，俱無記載租賃標的
    為何處，自無從執為證明其等有向周廷增承租系爭土地之證
    明。又依新北市瑞芳地政事務所110年10月1日新北瑞地登字
    第1106079043號函附系爭土地自總登記迄今之歷次變更(移
    轉登記)所有權人資料，可悉周廷增於57年間至69年間固為
    系爭土地之所有權人，惟斯時其應有部分僅為2/3，且迨至6
    9年4月17日，系爭土地之所有權人即因買賣而移轉登記予訴
    外人楊謝英子（權利範圍；全部），此有土地登記公務用謄
    本、新北市地籍異動索引、新北市土地建物異動清冊、臺灣
    省臺北縣土地登記簿在卷可稽（見本院卷卷二第77頁至96頁
    ），縱認被告林盛吉等所言屬實，惟觀土地租金領收帳內容
    ，其中約定租賃期間為1年，租期屆滿後「雙方同意得繼續
    」，則於69年間或至遲於70年間租期屆滿後，周廷增已非系
    爭土地所有權人，被告林盛吉等復未舉證於周廷增於出售系
    爭土地後，曾受系爭土地新所有權人之授權或委任而與其等
    成立租賃關係，是被告林盛吉等縱有與系爭土地原地主周廷
    增成立租賃關係，基於債之相對性原則，亦不得據該租賃關
    係對抗原告。又被告陳孝達、陳進榮陳稱當時煤礦公司有向
    地主周廷增承租，其等並不清楚煤礦公司與地主周廷增之租
    賃情形等語，亦未能舉證證明其等有占用系爭土地之合法權
    源存在。
　㈤準此，原告為系爭土地之所有權人，被告林根塗就系爭12之1
    號房屋、被告林盛吉就系爭12號房屋、被告顏寶男、顏寶龍
    、顏寶洲就系爭13之1號房屋、被告陳糸就系爭13號房屋及
    系爭鐵皮屋、被告郭學文就系爭14號房屋及系爭水塔、被告
    吳志榮、吳志誠就系爭18號房屋、被告陳孝達、陳進榮就系
    爭19號房屋具有事實上處分權，上開被告又均未能舉證證明
    系爭房屋、系爭鐵皮屋及系爭水塔占用原告所有系爭土地有
    合法占用權源，則原告本於其所有權人之地位，依民法第76
    7條第1項規定，請求上開被告分別拆除系爭房屋、系爭鐵皮
    屋及系爭水塔，並將如附圖所示占用之土地返還予原告，核
    屬有據，為有理由，應予准許。
　㈥又按受僱人、學徒、家屬或基於其他類似之關係，受他人之
    指示，而對於物有管領之力者，僅該他人為占有人，民法第
    942條固有明文。惟占有輔助人重在其對物之管領係受他人
    之指示；至是否受他人之指示，仍應自其內部關係觀之，所
    謂內部關係，即民法第942條所指受僱人、學徒或其他類似
    關係。查被告陳孝順係被告陳進榮之胞弟，有其等之戶籍資
    料查詢結果附卷可參，是被告陳孝順基於共同生活關係，同
    被告陳進榮居住於系爭19號房屋內而為占有輔助人，則依民
    法第942條之規定，應僅被告陳進榮為系爭19號房屋之占有
    人，對被告陳進榮之判決效力當然及於被告陳孝順（最高法
    院82年台上字第3057號、106年度台上字第163號判決意旨參
    照），從而，原告對被告陳孝順之訴即無權利保護必要，應
    予駁回。
四、綜上所述，原告依據民法第767條第1項之規定，起訴請求判
    命各該被告拆屋還地如主文所示，為有理由，應予准許。至
    原告請求被告陳孝順應遷出系爭土地編號H部分，則欠缺權
    利保護必要，不應准許。
五、請求拆屋還地之訴，係以土地返還請求權為訴訟標的，其訴
    訟標的價額應以起訴時土地之交易價額即市價為準。土地倘
    無實際交易價額，得以原告起訴時土地當期公告現值為交易
    價額，核定訴訟標的之價額(最高法院101年度台抗字第983
    號民事裁定意旨參照)。查被告占用原告所有系爭土地之面
    積依附圖所示合計為271平方公尺，本件起訴時系爭土地之
    公告現值為每平方公尺990元，揆諸前揭說明，本件訴訟標
    的價額核定為26萬8,290元(計算式：990元×271平方公尺＝26
    萬8,290元)，應徵第一審裁判費為2,870元(原告於起訴時業
    已繳納2萬6,443元，溢繳2萬3,573元部分依法退還)。又本
    件原告就拆屋還地之請求，僅就占有輔助人陳孝順部分敗訴
    ，本即未計入訴訟標的價額，爰酌定本件訴訟費用應由被告
    林根塗、林盛吉、顏寶男、顏寶龍、顏寶洲、陳糸、郭學文
    、吳志榮、吳志誠、陳孝達、陳進榮，按占用面積之比例負
    擔，裁定如主文第九項及附表所示。
六、本件事證已臻明確，兩造其餘主張陳述及所提證據方法，經
    本院斟酌後認均不足以影響本判決結果，無逐一詳予論駁之
    必要，併此敘明。
七、訴訟費用之負擔：民事訴訟法第79條、第85條第1項但書，
    判決如主文。
中　　華　　民　　國　　110 　年　　12 　　月　 20　　日
                  民事庭法　官　黃梅淑　　　　　
以上正本係照原本作成。
對於本件判決如有不服，應於收受送達後20日內向本院提出上訴
書狀，敘述上訴之理由，上訴於臺灣高等法院，並按他造當事人
之人數附具繕本。如委任律師提起上訴者，應一併繳納上訴審裁
判費。
中　　華　　民　　國　　110 　年　　12 　　月　 20　　日
                        書記官　盧鏡合
　　　　　　　　　　　　
附表　　　　　　　　　　
編號 被告 占用系爭土地面積 (平方公尺) 訴訟費用負擔比例 1 林根塗 57 57/271 2 林盛吉 2 2/271 3 顏寶男、顏寶龍、顏寶洲 20 20/271 4 陳糸 55 55/271 5 郭學文 29 29/271 6 吳志榮、吳志誠 84 84/271 7 陳孝達、陳進榮 24 24/271